臺灣高等法院刑事判決
                                   108年度上訴字第2971號
上  訴  人
即  被  告  蘇朝鴻




選任辯護人  郭釗偉律師（法扶律師）
上  訴  人
即  被  告  簡嘉慶


選任辯護人  林傳欽律師（法扶律師）
上列上訴人因毒品危害防制條例案件，不服臺灣新北地方法院10
7年度訴字第1229、1136號，中華民國108年5月24日第一審判決
（起訴案號：臺灣新北地方檢察署107年度偵字第21935號；追加
起訴案號：107年度偵字第20248號），提起上訴，本院判決如下
：
    主    文
壹、被告乙○○部分
    上訴駁回。
貳、被告甲○○部分
一、原判決關於甲○○部分撤銷。
二、甲○○共同販賣第三級毒品，未遂，處有期徒刑壹年。扣案
    如附表二編號5、8所示之物均沒收。
    犯罪事實
一、乙○○、甲○○共犯部分
  ㈠乙○○意圖營利而基於販賣第三級毒品之犯意，於民國107
    年6月25日晚間9時48分許，持用如附表二編號5所示行動電
    話上網登入通訊軟體「WeChat（即微信）」，以「SINGLETO
    N」為暱稱，向暱稱「高茵娜」之警員所喬裝毒品買家發送
    「有新產品（彩虹圖示），有需要多捧場或介紹」等販賣含
    有第三級毒品如附表二編號6、8所示咖啡包之廣告訊息。嗣
    警員透過「WeChat」與乙○○商談毒品買賣事宜，合意以新
    臺幣（下同）1,000元購買上開毒品咖啡包2包，並約定於同
    月26日下午4時許，在新北市○○區○○路0段000巷00號前
    見面交易。
  ㈡約定達成後，乙○○取出如附表二編號8所示毒品咖啡包2包
    ，並因故臨時委由友人甲○○出面完成毒品交易。甲○○見
    狀表示同意後，即出於與乙○○共同販賣該2包毒品咖啡包
    以營利之犯意聯絡，於同日下午5時3分許，持該2包毒品咖
    啡包至上址與警員會面，再一同進入該址1樓內進行交易。
    旋為警表明身分後當場逮捕，並扣得如附表二編號8所示之
    物，致未能得逞。
二、乙○○單獨犯部分
    乙○○意圖營利而基於販賣第三級毒品之犯意，分別為下列
    犯行：
  ㈠於107年7月2日下午4時許，持用如附表三編號1所示行動電
    話上網登入通訊軟體「WeChat」，以「SINGLETON」為其暱
    稱與暱稱為「十倍鏡」之少年李○霖（91年4月生，姓名年
    籍詳卷）聯絡買賣愷他命事宜。嗣即在新北市中和區中山路
    2段332巷（起訴書誤載為「322巷」）口，將愷他命約2公克
    交付李○霖，並向李○霖收取價金2,600元而完成交易。
  ㈡於107年7月5日晚間8時6分許，持用上開行動電話以相同方
    式與李○霖聯絡買賣愷他命事宜，嗣即在上開地點將愷他命
    約1公克交付李○霖，並向李○霖收取價金1,300元而完成交
    易。
  ㈢嗣因李○霖為警查獲施用愷他命，為配合警方查緝毒品來源
    ，遂於107年7月10日凌晨3時6分許，以相同方式與乙○○聯
    絡買賣愷他命事宜，約定以2,800元購買愷他命約2公克，隨
    後乙○○即攜帶如附表三編號2所示愷他命，於107年7月10
    日凌晨4時30分許抵達上開地點，欲與李○霖進行交易，旋
    為埋伏之警員當場逮捕，並扣得如附表三所示之物。
三、案經桃園市政府警察局大溪分局、新北市政府警察局新莊分
    局分別報告臺灣新北地方檢察署檢察官偵查起訴及追加起訴
    。
    理    由
壹、程序事項
一、審判範圍
    本件檢察官另起訴被告乙○○有持有第二級毒品及轉讓第三級
    毒品之行為。該部分分經原審判處有期徒刑4月、5月，並定
    應執行刑有期徒刑8月。被告於本院審理中已撤回該部分之
    上訴，有撤回上訴聲請書1份在卷可稽（本院卷第201頁），
    是該等部分並非本院審理範圍。
二、證據能力
  ㈠供述證據
    本判決所引被告以外之人於審判外之供述證據，被告、辯護
    人、檢察官於本院審理過程中，均未爭執證據能力（本院卷
    第133、182-183頁），且迄至言詞辯論終結前，未聲明異議
    。本院審酌上開供述證據資料製作時之情況，並無違法不當
    及證明力明顯過低之瑕疵，認以之作為證據應屬適當，爰依
    刑事訴訟法第159條之5第1項、第2項之規定，認有證據能力
    。
  ㈡非供述證據
    本判決所援引之非供述證據，因無證據證明係公務員違背法
    定程序所取得，依刑事訴訟法第158條之4反面解釋，當認有
    證據能力。
貳、得心證之理由
一、犯罪事實欄一部分
    此部分犯罪事實，業據被告2人於偵審中均坦承不諱（107年
    度偵字第20248號卷【下稱偵卷一】第51-55、185-189、195
    -199頁；原審卷二第96、104、181頁；本院卷第129-132、1
    90-193頁）。並有以下補強證據：
  ㈠證人即參與查緝過程之警員陳羿嘉於原審審理時之證述（原
    審卷二第168-171頁）。
  ㈡新北市政府警察局新莊分局警員陳建瑜107年6月26日職務報
    告、「We Chat」對話譯文及翻拍照片、查獲現場及扣案物
    照片、上開刑事警察局鑑定書在卷（偵卷一第77、115-130
    、223-225頁）。
  ㈢附表二編號5、6、8所示之物扣案可憑。
  ㈣營利意圖部分
    被告2人均已自白犯罪，而販賣毒品係違法行為，向為政府
    查禁森嚴，倘非有利可圖，絕無甘冒重罰風險之理，是被告
    2人有共同營利之意圖一情，同堪認定。
  ㈤綜上，依上開補強證據，已足認定被告2人於本院審理中之自
    白與事實相符，是此部分事證明確，被告2人犯行堪以認定
    。
二、犯罪事實欄二部分
    此等部分犯罪事實，業據被告乙○○於偵審中均坦承不諱（10
    7年度偵字第21935號卷【下稱偵卷二】第91-93、295-296頁
    ；原審卷一第55、107頁；本院卷第129-132、190-193頁）
    。並有以下補強證據：
  ㈠證人李○霖之證述（偵卷二第46-50、279-280頁）。
  ㈡桃園市政府警察局大溪分局南雅派出所警員李家源107年7月1
    0日職務報告、查獲現場與扣案物及「WeChat」對話紀錄翻
    拍照片、李○霖所持用行動電話通聯紀錄查詢系統資料附卷
    可稽（偵卷二第61、75-85、123-137頁）。
  ㈢附表三所示之物扣案可憑。
  ㈣營利意圖部分
    被告乙○○坦承其與李○霖間為買賣關係，而販賣毒品係違法
    行為，向為政府查禁森嚴，倘非有利可圖，當無甘冒重罰風
    險之理，足認被告乙○○主觀上有營利之意圖。
  ㈤綜上，依上開補強證據，已足認定被告乙○○於本院審理中之
    自白與事實相符，是此部分事證明確，被告乙○○犯行堪以認
    定。
參、論罪、科刑、上訴駁回及撤銷改判之理由
一、論罪
  ㈠犯罪事實欄一部分
  ⒈所成立之罪
    核被告2人此部分所為，均係犯毒品危害防制條例第4條第6
    項、第3項之販賣第三級毒品未遂罪。其等意圖販賣而持有
    示毒品之低度行為，為其販賣未遂之高度行為吸收，不另論
    罪。
  ⒉共同正犯
    被告2人有犯意聯絡及行為分擔，應論以共同正犯。
  ⒊未遂犯減輕
    被告2人已著手販賣毒品，惟因買家係警員喬裝，並無購毒
    真意，致未能完成交易，為未遂犯，爰依刑法第25條第2項
    規定，按既遂犯之刑減輕其刑。
  ⒋毒品危害防制條例第17條第2項偵審自白減輕
    被告2人偵查及審判中均自白此部分犯行，應依毒品危害防
    制條例第17條第2項規定減輕其刑，並依法遞減之。
  ⒌刑法第59條部分
  ①刑法第59條規定之酌量減輕其刑，必須犯罪另有特殊之原因
    與環境，在客觀上足以引起一般同情，認為即使予以宣告法
    定最低度刑，猶嫌過重者，始有其適用。
  ②被告乙○○部分
    被告乙○○係本件主犯，操控本件犯罪之成立與否，且其於本
    件中有多次犯行，本院認並無在客觀上足以引起一般同情，
    即使予以宣告法定最低度刑，猶嫌過重之情，爰不適用刑法
    第59條。
  ③被告甲○○部分
    被告甲○○並非商談出售毒品之人，係因被告乙○○所託，臨時
    與被告乙○○達成犯意聯絡及行為分擔，而出面交付毒品。是
    其惡性較低，得認為縱使宣告法定最低度刑，有猶嫌過重之
    情，爰依刑法第59條規定，酌量減輕其刑，並遞減之。
  ⒍被告甲○○無毒品危害防制條例第17條第1項減刑規定之適用
  ①毒品危害防制條例第17條第1項所稱「供出毒品來源，因而查
    獲者」，係指被告之「供出毒品來源」，與調查或偵查犯罪
    之公務員對之發動調查或偵查並進而破獲之間，論理上須具
    有先後且相當的因果關係。若被告供出毒品來源者之前，調
    查或偵查犯罪之公務員已有確切之證據，足以合理之懷疑被
    告所供販賣毒品來源之人，則嗣後之破獲與被告之「供出毒
    品來源」間，即欠缺先後且相當的因果關係，自不得適用上
    開規定予以減刑（最高法院107年度台上字第4134號判決意
    旨參照）。
  ②被告乙○○於本案前，即曾為亦參與本案查緝行動之警員蘇建
    穎查獲其以「SINGLETON」之暱稱販賣毒品，適因被告乙○○
    於本案仍繼續使用「SINGLETON」作為暱稱，故警方見非原
    先預期出現之被告甲○○單獨到場交易時，即知被告乙○○可能
    為共犯等情，業據證人陳羿嘉證述明確（訴字卷二第168-16
    9頁）。可見警方早有確切證據合理懷疑被告乙○○涉案，與
    被告甲○○是否供出毒品來源為被告乙○○無關，依上開說明，
    自無毒品危害防制條例第17條第1項規定之適用餘地。
  ㈡犯罪事實欄二部分
  ⒈所成立之罪
  ①核被告乙○○如犯罪事實欄二㈠㈡所為，均係犯毒品危害防制條
    例第4條第3項之販賣第三級毒品罪；如犯罪事實欄二㈢所為
    ，係犯毒品危害防制條例第4條第6項、第3項之販賣第三級
    毒品未遂罪。
  ②被告乙○○各次意圖販賣而持有之低度行為，分別為其販賣之
    高度行為吸收，均不另論罪。
  ⒉未遂犯減輕
    被告乙○○於犯罪事實欄二㈢部分，已著手販賣毒品，惟因李○
    霖此次僅係配合警方查緝毒品來源，並無購買毒品之真意，
    致未能完成交易，為未遂犯，就此部分爰依刑法第25條第2
    項規定，按既遂犯之刑減輕其刑。
  ⒊毒品危害防制條例第17條第2項偵審自白減輕
    被告乙○○於偵查及審判中均自白此部分之犯行，均應依毒品
    危害防制條例第17條第2項規定減輕其刑，並就犯罪事實欄
    二㈢部分依法遞減之。
  ㈢被告乙○○所犯上開各罪，犯意各別，行為互殊，應分論併罰
    。
二、上訴駁回部分（被告乙○○部分）
  ㈠本件原審就被告乙○○部分，於審酌一切證據後，認定被告乙○
    ○犯罪，並以其責任為基礎，審酌審酌被告乙○○所為，助使
    毒品流通猖獗，足以敗壞社會治安，所為均無可取。並念被
    告乙○○坦承全部犯行，犯後態度良好及其他一切情狀，量處
    如原審附表一編號2、4-6所示之刑，並就此定應執行刑有期
    徒刑5年4月，及為相關沒收之諭知等。經核原審認事用法均
    屬正確，量刑亦屬妥適，應予維持。
  ㈡被告乙○○上訴，認原審量刑過重，及認應有刑法第59條之適
    用部分：
  ⒈刑法第59條部分，已如前述，並無理由，應予駁回。
  ⒉量刑過重部分
    刑之量定，係實體法上賦予法院得為自由裁量之事項，倘其
    量刑已以行為人之行為罪責為基礎，並斟酌刑法第57條各款
    所列情狀，在法定刑度內酌量科刑，而無偏執一端，致明顯
    失出失入情形，上級審法院即不得單就量刑部分遽指為不當
    或違法。本件原審於量刑之際，已如該判決所述，以行為人
    乙○○責任為基礎，審酌相關量刑事由後，始為量刑。其量刑
    並無偏執一端致明顯失出失入之情，故被告乙○○認原審量刑
    過重，並無理由，此部分其上訴同應予駁回。
三、撤銷改判部分（被告甲○○部分）
  ㈠撤銷改判之理由
    本件原審就被告甲○○部分，予以論罪科刑，固非無見。然本
    件被告甲○○並非商談出售毒品之人，係因被告乙○○所託，臨
    時與被告乙○○達成犯意聯絡及行為分擔，而出面交付毒品，
    其惡性較低，而應有刑法第59條之適用等，已說明如前。原
    判決認被告甲○○並無刑法第59條之適用，尚有未洽。從而，
    被告甲○○上訴認其有刑法第59條之適用等，即有理由，應由
    本院撤銷此部分，並自行改判。
  ㈡量刑
    爰以行為人之責任為基礎，審酌被告甲○○受被告乙○○之託，
    代為出面交易毒品，促使毒品流通更加猖獗，足以敗壞社會
    治安，實無可取；惟念及被告甲○○於偵查中即已坦承犯行，
    犯後態度良好，兼衡其犯罪之動機與目的及手段、參與程度
    、素行及其他一切情狀，量處主文「貳」所示之刑。
  ㈢沒收
    扣案如附表二編號5之物，係供被告犯罪所用之物，應依毒
    品危害防制條例第19條第1項規定沒收。附表二編號8之物係
    警方所查獲與被告2 人此部分犯行均有關之第三級毒品，業
    經本院認定如前，屬違禁物，除鑑驗用罄部分外，應依刑法
    第38條第1項規定，宣告沒收。
據上論斷，應依刑事訴訟法第369條第1項前段、第364條、第368
條、第299條第1項前段，判決如主文（依刑事裁判簡化原則，僅
記載程序條文）。
本案經臺灣新北地方檢察署檢察官黃冠傑提起公訴；臺灣高等檢
察署檢察官楊四猛到庭執行職務。
中    華    民    國    108   年    12    月    31    日
                  刑事第七庭    審判長法  官  孫惠琳
                                      法  官  戴嘉清
                                      法  官  吳冠霆法官
                                              於108 年12
                                              月23日因公
                                              調職不能簽
                                              名，依刑事
                                              訴訟法第51
                                              條第2 項後
                                              段規定由孫
                                              惠琳審判長
                                              附記。
以上正本證明與原本無異。
如不服本判決，應於收受送達後10日內向本院提出上訴書狀，其
未敘述上訴之理由者並得於提起上訴後10日內向本院補提理由書
（均須按他造當事人之人數附繕本）「切勿逕送上級法院」。
                                      書記官  李格瑤
中    華    民    國    108   年    12    月    31    日
附錄本案論罪科刑法條全文：
毒品危害防制條例第4條
製造、運輸、販賣第一級毒品者，處死刑或無期徒刑；處無期徒
刑者，得併科新臺幣 2 千萬元以下罰金。
製造、運輸、販賣第二級毒品者，處無期徒刑或 7 年以上有期
徒刑，得併科新臺幣 1 千萬元以下罰金。
製造、運輸、販賣第三級毒品者，處 7 年以上有期徒刑，得併
科新臺幣 7 百萬元以下罰金。
製造、運輸、販賣第四級毒品者，處 5 年以上 12 年以下有期
徒刑，得併科新臺幣 3 百萬元以下罰金。
製造、運輸、販賣專供製造或施用毒品之器具者，處 1 年以上7
 年以下有期徒刑，得併科新臺幣 1 百萬元以下罰金。
前五項之未遂犯罰之。

附表一：（為便於與原審判決相對應，編號部分未依順序，而與
          原審判決相同）
編號 犯罪事實 宣告罪刑 沒收 2 犯罪事實欄一（即原判決犯罪事實欄二） 上訴駁回。（原判決主文為：甲○○共同販賣第三級毒品，未遂，處有期徒刑貳年。） 扣案如附表二編號5 、6 、8 所示之物均沒收。 4 犯罪事實欄二㈠（即原判決犯罪事實欄四㈠） 上訴駁回。（原判決主文為：甲○○販賣第三級毒品，處有期徒參年拾月。） 扣案如附表三編號1 所示之物沒收；未扣案犯罪所得新臺幣貳仟陸佰元沒收，於全部或一部不能沒收或不宜執行沒收時，追徵其價額。 5 犯罪事實欄二㈡（即原判決犯罪事實欄四㈡） 上訴駁回。（原判決主文為：甲○○販賣第三級毒品，處有期徒刑參年捌月。） 扣案如附表三編號1 所示之物沒收；未扣案犯罪所得新臺幣壹仟參佰元沒收，於全部或一部不能沒收或不宜執行沒收時，追徵其價額。 6 犯罪事實欄二㈢（即原判決犯罪事實欄四㈢） 上訴駁回。（原判決主文為：甲○○販賣第三級毒品，未遂，處有期徒刑貳年貳月。） 扣案如附表三所示之物均沒收。 

附表二：（為便於與原審判決相對應，編號部分未依順序，而與
原審判決相同）

編號 扣案物品 備註（扣案毒品鑑驗用罄部分不予宣告沒收銷燬或沒收） 5 行動電話1 支 ⑴含門號0000000000號SIM 卡1 枚。 ⑵IMEI碼：000000000000000號。 ⑶被告甲○○所有。 6 含有第三級毒品成分之咖啡包61包 ⑴鑑定編號B1至B61。 ⑵均為黑色及粉紅色包裝（外包裝有「Aape」字樣）。 ⑶驗前總淨重約560.58公克，驗餘總淨重約559.11公克。 ⑷隨機抽取編號B61鑑定結果： ①內為褐色粉末。 ②驗前淨重10.52 公克、驗餘淨重9.05公克。 ③檢出第三級毒品4-甲基甲基卡西酮（純度約2 ％）、微量硝甲西泮（硝甲氮平）成分。 ⑸推估編號B1至B61均含4-甲基甲基卡西酮之驗前總純質淨重約11.21公克。 8 含有第三級毒品成分之咖啡包2 包 ⑴鑑定編號A1、A2。 ⑵均為黑色及粉紅色包裝（外包裝有「Aape」字樣）。 ⑶驗前總淨重約19.4公克，驗餘總淨重約18.05公克。 ⑷隨機抽取編號A1鑑定結果： ①內為褐色粉末。 ②驗前淨重9.85公克、驗餘淨重8.5公克。 ③檢出第三級毒品4-甲基甲基卡西酮（純度約2 ％）、微量硝甲西泮（硝甲氮平）成分。 ⑸推估編號A1、A2均含4-甲基甲基卡西酮之驗前總純質淨重約0.38公克。 
附表三：
編號 扣案物品 備註（扣案毒品鑑驗用罄部分不予宣告沒收） 1 蘋果廠牌白色行動電話1 支 (1)含門號0000000000號SIM 卡1 枚。 (2)IMEI碼：000000000000000號。 2 第三級毒品愷他命1包 含袋毛重1.9公克（起訴書誤載為「0.19」公克），因鑑驗取用0.0019公克。